臺灣板橋地方法院刑事判決　　　　　　　96年度簡字第4216號
聲　請　人　臺灣板橋地方法院檢察署檢察官
被　　　告　甲○○
上列被告因詐欺案件，經檢察官聲請以簡易判決處刑（96年度偵
字第10061號），本院判決如下：
    主  文
甲○○幫助意圖為自己不法之所有，以詐術使人將本人之物交付
，處有期徒刑月，如易科罰金，以新臺幣壹仟元折算壹日。減
為有期徒刑壹月又拾伍日，如易科罰金，以新臺幣壹仟元折算壹
日。
    事實及理由
一、犯罪事實：甲○○明知依一般社會生活之通常經驗，本可預
    見提供其於金融機構開立之帳戶予姓名年籍不詳之人使用，
    可能幫助不詳犯罪集團作為詐欺財物之用，竟仍不違其本意
    ，因缺錢花用即基於幫助詐欺取財之犯意，於民國96年4 月
    1 日15時許，經由中國時報分類廣告得知有人欲收購帳戶之
    訊息，即與該真實姓名年籍不詳綽號「江先生」之成年男子
    所屬之詐欺集團聯絡，並於同日15時30分許，在臺北縣三重
    市○○○路的天台廣場，將其前向中華郵政三重市○○路郵
    局（帳號：00000000000000號，以下簡稱郵局帳戶）申辦之
    帳戶存摺、提款卡及密碼，以新臺幣（下同）4,000 元之代
    價，販售予該名男子及其所屬之詐欺集團成員使用，以此方
    式幫助該名男子及其所屬之詐欺集團成員從事詐欺取財之犯
    行。該詐欺集團成員取得上開帳戶後，即基於意圖為自己不
    法所有之犯意，在報紙上刊登代辦貸款申請之廣告，適有乙
    ○○因急需貸款，而於96年4 月4 日某時撥打前開廣告上所
    刊登之電話，與自稱「廖主鴻」之前述詐欺集團成年男子成
    員聯絡，該男子佯稱可代為申辦貸款，惟需先支付25,000元
    之費用，致乙○○陷於錯誤，依其指示先後於同日12時40分
    及14時03分，分別匯款15,000元及10,000元至甲○○前揭郵
    局帳戶內，嗣乙○○發覺有異始知受騙而報警處理。其後甲
    ○○於96年4 月11日16時40分許，欲至臺北縣三重市○○路
    5 號之介壽郵局申請補發存摺，經該局職員林永芳發覺甲○
    ○前揭郵局帳戶已為警示帳戶，乃報警處理。案經臺北縣政
    府警察局三重分局報請臺灣板橋地方法院檢察署檢察官偵查
    後聲請簡易判決處刑。
二、證據：
  (一)被告甲○○於警詢及偵查中之自白（偵查卷宗第4 至6 頁、
    第22頁）。
  (二)證人乙○○於警詢之證述（偵查卷宗第7 至8 頁）。
  (三)證人林永芳於警詢時之證言（偵查卷宗第10至11頁）。
  (四)證人乙○○提出之中華郵政公司自動櫃員機交易明細表、日
    盛銀行客戶交易明細表（偵查卷宗第12頁）。
  (五)臺北縣政府警察局中和分局受理各類案件紀錄表及受理刑事
    案件報案三聯單及受理詐騙帳戶通報警示簡便格式表（偵查
    卷宗第14至16頁）。
  (六)委託契約書（偵查卷宗第17頁）。
三、論罪法條：
  (一)查，金融機關存款帳戶，屬於個人財產權益，其與儲戶存摺
    、密碼、提款卡相結合，專屬性、私密性更高，除非本人或
    與本人具密切之關係者，難認有何理由可自由使用私人之存
    摺、印鑑及提款卡，一般人亦均有應妥善保管上開物件，防
    止被他人冒用之認知。且近來詐欺集團犯案每每利用人頭帳
    戶為其犯罪工具，若任意提供自己帳戶及其相關物件資料予
    不明人士使用，將有遭他人作為詐欺犯罪時，非正當資金進
    出之用之不法用途，此為具有社會生活經驗之成年人所得認
    識，本件被告任意交付其帳戶資料予不認識之人，即有以己
    帳戶供他人作為詐欺犯罪時使用之未必故意甚明。惟被告僅
    提供其帳戶之相關物件，為他人之詐欺取財犯行提供助力，
    尚無以自己實施詐欺犯罪之意思，而與他人有詐欺犯罪之犯
    意聯絡，或被告有直接參與詐欺犯罪構成要件行為之分擔情
    事，尚非共同正犯。
  (二)前述詐騙集團成員以詐術，使被害人乙○○陷於錯誤接續匯
    款2 次，應係犯刑法第339 條第1 項之詐欺取財罪。是被告
    所為應係犯刑法第30條第1 項、第339 條第1 項之幫助詐欺
    取財罪。被告幫助他人犯罪，應依刑法第30條第2 項之規定
    ，按正犯之刑減輕之。
  (三)爰審酌被告犯罪之動機僅係因一時貪圖小利，出售帳戶及相
    關資料予他人犯罪使用之手段，影響社會正常交易安全，增
    加被害人尋求救濟之困難，並使犯罪之追查趨於複雜，然其
    於犯罪後已坦承出售帳戶及相關資料予他人之態度等及其他
    一切情狀，量處如主文所示之刑，並諭知如易科罰金之折算
    標準。至於被告交付詐騙集團之上開存摺、金融卡等物，雖
    係供犯罪所用之物，但未經扣案，且迄今仍未取回，復非義
    務沒收之物，爰不另為沒收之諭知。又被告本件犯罪時間在
    96年4 月24日以前，合於中華民國96年罪犯減刑條例第2條
    第1 項第3 款之減刑條件，應減其宣告刑二分之一如主文所
    示。
四、依刑事訴訟法第449 條第1 項前段、第3 項，刑法第30條第
    1 項前段、第2 項、第339 條第1 項、第41條第1 項前段，
    刑法施行法第1 條之1 ，中華民國96年罪犯減刑條例第2 條
    第1 項第3 款、第7 條、第9 條，逕以簡易判決處刑如主文
    。
五、如不服本判決，得自收受送達之翌日起10日內向本院提出上
    訴狀，上訴於本院第二審合議庭（須附繕本）。
中　　華　　民　　國　  96  　年　　7 　　月　  31  　日
                  刑事第三庭  法　官　蕭胤瑮
上列正本證明與原本無異。
                              書記官  黃炎煌
中　　華　　民　　國　　96　　年　　7 　　月　　31　　日
附錄法條：
刑法第339條
意圖為自己或第三人不法之所有，以詐術使人將本人或第三人之
物交付者，處五年以下有期徒刑、拘役或科或併科一千元以下罰
金。
以前項方法得財產上不法之利益或使第三人得之者，亦同。
前二項之未遂犯罰之。
